臺灣高等法院高雄分院民事裁定
110年度抗字第346號
抗  告  人  世閎藥業股份有限公司

法定代理人  方郁雯


相  對  人  旭珅生醫科技有限公司

法定代理人  陳重光
上列抗告人因與相對人間假扣押事件，對於中華民國110年11月5
日臺灣高雄地方法院110年度全字第185號所為裁定提起抗告，本
院裁定如下：
    主      文
抗告駁回。
抗告費用由抗告人負擔。
    理      由
一、按假扣押係屬保全程序，為防止債務人隱匿或處分其財產而
    達脫產目的，故強制執行法第132 條第1 項規定：「假扣押
    或假處分之執行，應於假扣押或假處分之裁定送達同時或送
    達前為之。」，且該裁定不待確定即得為執行名義，以防止
    債務人利用此機會隱匿或處分其財產而達脫產目的，進而保
    障債權人權益。是抗告法院若通知債務人，使其有陳述意見
    之機會，無異使債務人事先知悉債權人對其聲請假扣押情事
    ，此與上開強制執行法保護債權人之立法意旨有違，顯失公
    平。故民事訴訟法第528 條第2 項應限於債務人對法院准許
    假扣押、假處分之裁定為抗告時，始有適用（最高法院100
    年台抗字第851 號裁定意旨參照）。查，抗告人聲請本件假
    扣押，經原法院以110 年度全字第185 號裁定駁回抗告人之
    聲請，依上開說明，本件應無依民事訴訟法第528 條第2 項
    規定通知兩造陳述意見，先予敘明。
二、抗告意旨略以：相對人除積欠伊新臺幣（下同）108萬2,300
    元貨款外，於民國110年度，分別與第三人長拓興業有限公
    司（下稱長拓公司）、頡安實業有限公司（下稱頡安公司）
    各有45萬2,600元、70萬8,030元之民事紛爭，相對人確有惡
    意規避債務之行為。其次，相對人所爭執伊是否交付貨品乙
    事，伊已聲請原審法院向第三人國軍高雄總醫院左營分院（
    下稱左營分院）函詢，原裁定遽以伊未釋明假扣押原因而駁
    回請求，適用法規顯有錯誤，爰請求廢棄原裁定等語。
三、按債權人就金錢請求或得易為金錢請求之請求，欲保全強制
    執行，得聲請假扣押；請求及假扣押之原因，應釋明之；前
    項釋明如有不足，而債權人陳明願供擔保或法院認為適當者
    ，法院得定相當之擔保，命供擔保後為假扣押，民事訴訟法
    第522 條第1 項、第526 條第1 項、第2 項分別定有明文。
    所謂有日後不能強制執行或甚難執行之虞之「假扣押之原因
    」者，其情形固不以債務人浪費財產、增加負擔或將其財產
    為不利益之處分，致陷於無資力之狀態，或債務人移住遠處
    、逃匿無蹤或隱匿財產等為限，倘債務人對債權人應給付之
    金錢或得易為金錢請求之債權，經催告後仍斷然拒絕給付，
    且債務人現存之既有財產，已瀕臨成為無資力之情形，或與
    債權人之債權相差懸殊，將無法或不足清償滿足該債權，在
    一般社會之通念上，可認其將來有不能強制執行或甚難執行
    之虞之情事時，亦應涵攝在內（最高法院98年度台抗字第74
    6 號裁定意旨參照）。債權人聲請假扣押應就其請求及假扣
    押之原因加以釋明，兩者缺一不可。若債權人就其請求及假
    扣押之原因有一項未予釋明，法院即不得為命供擔保後假扣
    押之裁定。
四、經查：
  ㈠抗告人就假扣押之請求，業提出支付命令聲請狀、採購單、
    民事準備㈠㈡㈢狀為憑(見原審卷第13至53頁)，核與本院職權
    調閱原法院110年度訴字第1211號民事卷（下稱本案）相符
    ，固認抗告人就其欲保全強制執行之「請求」，已為相當之
    釋明。
　㈡抗告人主張本件有「假扣押之原因」，無非以相對人拒絕給
    付貨款及相對人遭長拓公司、頡安公司聲請支付命令為據。
    然依抗告人之民事準備㈠㈡㈢狀所載，縱認兩造於本案調解期
    間，相對人就抗告人所交付貨品數量有爭執，惟此與相對人
    是否規避債務，分屬二事，本院尚難以相對人迄未給付貨款
    之行為，即認抗告人之債權有何日後不能強制執行或甚難執
    行之虞之假扣押原因。何況，相對人經抗告人催告拒絕給付
    ，僅屬債務不履行之狀態，抗告人並未釋明依相對人之職業
    、資產、信用等狀況綜合判斷，已可認定相對人現存之既有
    財產已瀕臨成為無資力，或與抗告人之債權相差懸殊，或相
    對人之財務顯有異常而難以清償債務之情形，本院亦無從遽
    認相對人有日後不能強制執行或甚難執行之虞，而認抗告人
    對於假扣押之原因已為釋明。其次，依原審法院110年度司
    促字第16400、8688號支付命令所示（見本院卷第13、15頁
    ），相對人雖經長拓公司、頡安公司聲請支付命令，縱該等
    支付命令業經確定，僅能認定長拓公司、頡安公司與相對人
    間有金錢債務存在，惟相對人舉債之可能原因眾多，且即便
    相對人對第三人負有債務，尚難因此認相對人隱匿、浪費財
    產或對財產為不利之處分。至於抗告人所陳向原審法院請求
    函詢左營分院部分，亦與相對人是否隱匿、浪費財產或對財
    產為不利處分無涉。此外，抗告人亦未釋明相對人確有將達
    於無資力之狀態或移住遠地之情，致有日後不能強制執行或
    甚難執行之虞，依上開說明，自難認抗告人已就假扣押之原
    因盡其釋明之責。抗告人既未釋明假扣押之原因，無從供擔
    保以代釋明之欠缺，而應駁回其假扣押之聲請。原法院裁定
    駁回抗告人之假扣押聲請，並無違誤。抗告意旨指原裁定不
    當，求予廢棄改判，為無理由，應駁回之，爰裁定如主文。
中　　華　　民　　國　　110 　年　　12　　月　　21　　日
                         民事第二庭
                              審判長法  官  黃國川
                                    法  官  李怡諄
                                    法  官  何佩陵
以上正本證明與原本無異。
本件不得再抗告。
中　　華　　民　　國　　110 　年　　12　　月　　21　　日
                                    書記官  陳旻萱